最高法院刑事判決　　　　　　　　　　　　　　　九十一年度台上字第一二九三號
　　上　訴　人　丁○○
　　　　　　　　乙○○
　　　　　　　　丙○○
　　　　　　　　甲○○
右上訴人等因妨害自由案件，不服台灣高等法院台中分院中華民國八十八年十一月十
七日第二審判決（八十八年度上訴字第二一二五號，起訴案號：台灣南投地方法院檢
察署八十七年度偵字第三四九四號），提起上訴，本院判決如左：
    主  文
上訴駁回。
    理  由
按刑事訴訟法第三百七十七條規定，上訴於第三審法院，非以判決違背法令為理由，
不得為之。是提起第三審上訴，應以原判決違背法令為理由，係屬法定要件。如果上
訴理由狀並未依據卷內訴訟資料，具體指摘原判決不適用何種法則或如何適用不當，
或所指摘原判決違法情事，顯與法律規定得為第三審上訴理由之違法情形，不相適合
時，均應認其上訴為違背法律上之程式，予以駁回。本件上訴人丁○○、乙○○、丙
○○、甲○○上訴意旨略稱：(一)、告訴人廖昭宜於警訊、偵查及第一審審理中，均未
提及其辦公室有遭上訴人上鎖，於原審始為此主張，其指訴顯不合經驗法則，原判決
竟予採信，有違背經驗法則及證據法則之違法。縱認有由內鎖門情事，告訴人亦可自
行打開，其行動自由並未受拘束，且當時告訴人之工廠內有眾多員工，上訴人豈敢妨
害告訴人之自由，原判決認上訴人仗其人多勢眾，為脅迫行為，顯有錯誤。(二)、告訴
人是於雙方會算後，就已無爭議之新台幣（下同）九百萬元部分，先開立九百萬元本
票交付上訴人，原判決誤認雙方就該九百萬元部分尚有爭執，而臆測上訴人脅迫告訴
人簽發該本票，有違證據法則。(三)、告訴人自承上訴人等未對其施暴力行為，足見上
訴人等並無妨害自由犯行，原判決以上訴人等尾隨告訴人，即認有妨害自由犯行，亦
有違誤。(四)、告訴人於積欠他人諸多債務，遇人討債時，神情有異，乃係常情，原判
決以告訴人之公司警衛證稱告訴人當時神情有異，即認有妨害自由犯行，自有違誤。
況該警衛陳瑞亨證稱：沒人叫其出去，是我自己走出去，我沒聽到他們大小聲等語，
益見告訴人係自願簽發本票。(五)、告訴人所簽發之系爭九百萬元本票，告訴人之簽名
、字跡均自然順暢，不可能係遭人脅迫簽發，反而較似心懷鬼胎者所寫之字體。(六)、
告訴人指稱上訴人等有言及若不簽本票，即不讓告訴人離開等語，然上訴人否認此事
，而此部分事實除告訴人之指訴外，並無其他證據可資證明，自不得僅以告訴人之指
訴，認定上訴人犯罪。(七)、縱認上訴人等以言語威脅告訴人，亦僅屬恐嚇行為，尚未
達脅迫程度，其行為尚未及刑法第三百零四條之強制罪程度，自更不可能成立刑法第
三百零二條之剝奪人之行動自由罪等語。
惟查證據之取捨及其證明力之判斷，屬於事實審法院之職權，苟其所為之判斷，並不
違背經驗法則及論理法則，即不能任意指為違背法令。又認定犯罪事實所憑之證據，
並不以直接證據為限，間接證據亦包括在內，審認事實之法院綜合卷內之直接、間接
證據，本於推理作用，於通常一般之人均不致有所懷疑，得確信其為真實之程度者，
即非不得據之為有罪之認定。原審認定上訴人等有原判決事實欄所載之妨害自由犯行
。係以該事實已據告訴人廖昭宜指訴綦詳，並有告訴人簽發之面額九百萬元本票影本
可稽。告訴人與上訴人乙○○、丙○○等人就投資土地金額及盈虧數目尚有爭執，為
上訴人所不否認，告訴人不可能在未完全談清楚前，即簽九百萬元巨額之本票予乙○
○等人。上訴人等隨同告訴人返家取印章及在告訴人之公司警衛室簽發本票時，上訴
人均寸步不離，且在告訴人返家欲取印章時，由甲○○及綽號「阿村」者乘坐在告訴
人之汽車內，其餘上訴人則駕車尾隨，足證上訴人有限制告訴人行動自由。足見上訴
人係以不簽發本票即不讓告訴人離去，反鎖告訴人之辦公室門鎖及始終跟隨告訴人之
方法，脅迫告訴人，已達限制、剝奪告訴人行動自由之程度。又證人即告訴人之公司
警衛陳瑞亨於第一審證稱告訴人在警衛室簽發本票時，臉部表情怪怪的等語；再參諸
上訴人於八十七年七月二十四日至告訴人公司找告訴人時，共五人前往，同年月二十
九日欲換支票時，又多達八人前往，有違常情，益徵上訴人等確有限制告訴人之行動
自由等證據，予以綜合判斷，認上訴人等成立刑法第三百零二條第一項之以非法方法
剝奪人之行動自由罪，於法定刑內量處其刑，並指駁、說明上訴人否認犯罪，所辯為
卸責之詞，均不足採信；上訴人進入告訴人之辦公室時，尚有告訴人之友人在場，但
其友人旋為上訴人請出辦公室外，而公司小姐倒茶後即出去，故不能據此為上訴人未
剝奪告訴人行動自由之認定。所為論斷，均有卷存證據資料可資覆按。查告訴人於偵
查中即已指稱上訴人有將其辦公室門上鎖，並非至原審才如此指述，上訴意旨謂告訴
人至原審方指上訴人將其辦公室門反鎖云云，指摘原判決採證違背經驗法則，顯非依
據卷內資料執為指摘之合法上訴理由。原審認上訴人有妨害自由犯行，除依告訴人之
指訴外，並參酌其他直接、間接證據，原判決已詳述其所憑證據與理由，並非如上訴
意旨所指僅憑告訴人之指訴，認定上訴人犯罪。告訴人所簽本票之字跡是否自然順暢
，並不能證明上訴人未妨害告訴人之行動自由；警衛陳瑞亨於告訴人在警衛室簽本票
時，已走出警衛室，則其未目睹警衛室內當時情況，自不能以其在室外未聽到警衛室
內有大小聲，用以證明上訴人未以其他方法脅迫告訴人簽發本票。至其他上訴理由均
係對原判決已有論列說明及原審依憑證據所為論斷之合法職權行使，依憑己見，任意
指為違法，重為事實之爭執，否認犯罪，殊與法律規定得為第三審上訴理由之違法情
形不相適合，衡以前開說明，其上訴為違背法律上之程式，應予駁回。
據上論結，應依刑事訴訟法第三百九十五條前段，判決如主文。
中      華      民      國    九十一    年      三      月     十三     日
                              最高法院刑事第七庭
                                  審判長法官  張  信  雄
                                        法官  賴  忠  星
                                        法官  張  清  埤
                                        法官  呂  永  福
                                        法官  陳  世  雄
      右正本證明與原本無異
                                              書  記  官
中      華      民      國    九十一    年      三      月    二十二    日
